---
title: "Spatial Point Patterns"
output: html_document
---

```{r setup, include=FALSE}
knitr::opts_chunk$set(echo = TRUE)
library(tidyverse)
library(sf)
library(spatstat)
```

## Генерация точечных паттернов

Установка параметров
```{r}
lambda = 300 # Интенсивность Пуассоновского процесса
k = 10 # Интенсивность кластеров
s = 0.05 # Ожидаемый размер кластера
m = 30 # Ожидаемое количество точек в кластере
r = 0.05 # Расстояние ингибиции (для регулярного процесса) 
```

Пуассоновский процесс
```{r}
pois = rpoispp(lambda)
plot(pois)
```

Кластерный процесс Томаса (мягкий)
```{r}
thomas = rThomas(k, s, m)
plot(thomas)
```

Кластерный процесс Матерна (хардкорный)
```{r}
matern = rMatClust(k, s, m)
plot(matern)
```

Регулярный точечный процесс (последовательный)
```{r}
reg = rSSI(r, lambda)
plot(reg)
```

## Свойства первого порядка (интенсивность)

Соберем паттерны в список для удобства анализа
```{r}
patterns = lst(pois, thomas, matern, reg)
```

Плотность пространственного распределения
```{r}
purrr::imap(patterns, function(pat, name){
  dens = density(pat, 0.05)
  plot(dens, main = name)
  plot(pat, col = 'white', cex = 0.5, add = T)
  contour(dens, add=T)
})
```

Тест хи-квадрат
```{r}
purrr::map(patterns, ~ quadrat.test(.x, nx = 5, ny = 5)) # случайный
```

Тест хи-квадрат (альтернативная гипотеза — о кластерности)
```{r}
purrr::map(patterns, ~ quadrat.test(.x, nx = 10, ny = 10, alternative = 'clustered')) # кластерный
```

Тест хи-квадрат (альтернативная гипотеза — о регулярности)
```{r}
purrr::map(patterns, ~ quadrat.test(.x, nx = 10, ny = 10, alternative = 'regular')) # регулярный
```

Индекс Моришита
```{r}
par(mfrow = c(1, 2))
purrr::imap(patterns, function(pat, name){
  plot(pat, main = name)
  miplot(pat, type = "l")
})
```

## Свойства второго порядка (зависимость)

G-функция
```{r}
par(mfrow = c(1, 2))

r = seq(0, 1, by = 0.01) 
purrr::imap(patterns, function(pat, name){
  plot(pat, main = name)
  G = envelope(pat, Gest, r = r, nsim = 100)
  plot(G, xlim = c(0, 0.1))
})
```

K-функция
```{r}
par(mfrow = c(1, 2))

r = seq(0, 1, by = 0.01) 
purrr::imap(patterns, function(pat, name){
  plot(pat, main = name)
  K = envelope(pat, Kest, r = r, nsim = 100)
  plot(K, xlim = c(0, 0.5))
})
```

## Ковариаты

Рассмотрим данные по расположению деревьев во влажном тропическом лесу:
```{r}
data(bei)
plot(bei)
```

Потенциальные ковариаты, определяющие тип распределдения, могут быть связаны с рельефом:
```{r}
data(bei.extra)
elev = bei.extra[[1]] # высота
grad = bei.extra[[2]] # градиент (уклон)

plot(elev)
plot(bei, add = TRUE)
plot(grad)
plot(bei, col = 'white', cex = 0.2, add = TRUE)
```

Попробуем связать интенсивность процесса с уклоном и высотой:
```{r}
(model = ppm(bei ~ offset(log(grad)), data = bei.extra))
plot(model, how = "image", se = FALSE)
```

Симуляция процесса с подобранными параметрами:
```{r}
sim = simulate(model)
plot(elev)
plot(sim[[1]], col = 'white', cex = 0.5, add = TRUE)
```



