---
title: "Homework 11"
output: html_notebook
---
Импортируем необходимые пакеты:
```{r}
library(sf)
library(stars)
library(tmap)
library(classInt)
library(dplyr)
library(rnaturalearth)
library(eurostat)
library(RColorBrewer)
library(tmaptools)
```
# 1. Карта «Климатические пояса»

Читаем данные по климатическим поясам из geopackage, а также загружаем слои
NaturalEarth в масштабе 1:110M:
```{r}
climates <- st_read('data/climates.gpkg')

ocean <- ne_download(scale = 110, type = 'ocean', category = 'physical',
                     returnclass = 'sf')
rivers <- ne_download(scale = 110, type = 'rivers_lake_centerlines',
                      category = 'physical', returnclass = 'sf')
lakes <- ne_download(scale = 110, type = 'lakes', category = 'physical',
                     returnclass = 'sf')
geolines <- ne_download(scale = 110, type = 'geographic_lines',
                        category = 'physical', returnclass = 'sf')
```
Преобразуем названия климатических поясов в упорядоченный фактор для их
правильного отображения:
```{r}
climates <- climates |> mutate(Type = factor(climates$Type,
       levels = c('Арктический','Субарктический','Умеренный','Субтропический',
                  'Тропический','Субэкваториальный','Экваториальный'),
       ordered = T)
)
```
Задаём цвета для климатических поясов: используем как основу палитру
ColorBrewer, заменив в ней два цвета:
```{r}
pal <- get_brewer_pal("Spectral", n = 7, contrast = c(0, 1), plot = F)[-1:-2] |>
          rev() |> 
          append(c('#FF7F50', '#D22B2B'))
```
Выбираем только линии тропиков и полярных кругов из объекта geolines:
```{r}
geolines_selection <- geolines |>
  filter(name_ru != 'Экватор' & name_ru != 'Линия перемены даты') |> 
  # В столбце name_ru названия всех линий с большой буквы, а название южного
  # полярного круга - с маленькой. Исправим эту ошибку:
  mutate(name_ru = stringr::str_to_title(name_ru, locale = 'ru'))
```
Построение карты:
```{r}
# записываем в отдельную переменную желаемую проекцию
MY_PROJ <- '+proj=wag5'

tm_shape(ocean, projection = MY_PROJ) +
  tm_fill(col = 'gray80') +
  tm_borders(col = 'gray60') +
tm_shape(rivers, projection = MY_PROJ) +
  tm_lines(col = 'gray60') +
tm_shape(lakes, projection = MY_PROJ) +
  tm_fill(col = 'gray80') +
  tm_borders(col = 'gray60') +
tm_shape(climates, projection = MY_PROJ) +
  tm_polygons('Type', palette = pal, alpha = 0.5, title = '') +
tm_shape(geolines_selection, projection = MY_PROJ) +
  tm_lines(col = 'gray60', lty = 'dashed', lwd = 0.5) +
  tm_text('name_ru', col = 'gray60', size = 0.6, just = c(0.5, -0.75)) +
tm_grid(x = seq(-150, 150, by = 30),
              y = seq(-60, 60, by = 30),
              lwd = 0.2,
              col = 'black',
              labels.cardinal = F,
              ticks = F,
              projection = 4326) +
tm_layout(frame = F,
          main.title = 'Климатические пояса',
          main.title.position = 0.36,
          legend.position = c('LEFT', 'BOTTOM'),
          legend.height = .2)
```
# 2. Карта «Изменения площади леса в эстуарии реки Конго (2000-2012 гг)»

Читаем данные растров:
```{r}
trees <- read_stars('data/trees.tif')
gain <- read_stars('data/gain.tif')
loss <- read_stars('data/loss.tif')
mask <- read_stars('data/mask.tif') 
```
Выбираем из растра mask только ячейки с водными объектами, остальные заполняем
NA-значениями:
```{r}
mask_selection <- mask == 2
mask_selection[mask_selection == F] <- NA
```
Из растра loss выбираем только ячейки, соответствующие 2001-2012 годам. Эти
ячейки будут заполнены единицами, остальные ячейки заполним NA:
```{r}
loss_selection <- loss > 0 & loss < 13
loss_selection[loss_selection == F] <- NA
loss_selection[loss_selection == T] <- 1
```
В растре gain заменим нулевые значения на NA:
```{r}
gain[gain == 0] <- NA
```
Построение карты:
```{r}
tm_shape(trees) +
  tm_raster(palette = get_brewer_pal("Greens", n = 5, plot = F),
            title = '2000 г, %',
            legend.reverse = T,
            legend.format = list(text.separator = '–')) + 
tm_shape(mask_selection) +
  tm_raster(palette = '#BFEFFF', legend.show = F) +
tm_shape(loss_selection) +
  tm_raster(palette = 'red', title = '', labels = 'Обезлесение к 2012 г') +
tm_shape(gain) +
  tm_raster(palette = 'blue', title = '', labels = 'Прирост леса к 2012 г') +
tm_credits('Источник: Hansen/UMD/Google/USGS/NASA',
           position = c('LEFT', 'BOTTOM'),
           size = .5 ) +
tm_scale_bar(position = c('RIGHT', 'BOTTOM')) +
tm_layout(
    main.title = 'Изменения площади леса в эстуарии реки Конго (2000-2012 гг)',
    main.title.size = 1,
    legend.height = .3
    )
```
# 3. Карта «Протяженность и электрификация железных дорог, 2016 год»

Получаем данные о железных дорогах за 2016 год для построения карты:
```{r}
rail_data <- get_eurostat('rail_if_line_na') |> 
  filter(lubridate::year(time) == 2016)
```

Рассчитываем протяжённость и процент электрификации железных дорог в разных
странах, также приводим колонки к читаемому виду с помощью label_eurostat (при
этом сохраняем поле name с двухбуквенными кодами стран, по которому позже будем
объединять датафрейм с геоданными):
```{r}
rail_data <- cbind(name = rail_data$geo, rail_data |> label_eurostat()) |> 
  select(name, tra_infr, tra_meas, values)

rail_data <- rail_data |> 
  filter(tra_meas == 'Total') |> 
  select(-tra_meas) |> 
  tidyr::pivot_wider(id_cols = name,
                     names_from = tra_infr,
                     values_from = values) |> 
  mutate(electrified_share = `Electrified railway lines` / Total * 100)
```
Объединяем полученный датафрейм с геоданными стран
```{r}
rail_data <- right_join(rail_data, get_eurostat_geospatial(nuts_level = '0'),
             by = c('name' = 'geo')) |> 
                st_as_sf()
```
Создаём ограничивающий прямоугольник для карты:
```{r}
europe_box <- st_bbox(c(xmin = -8, xmax = 43 , ymin = 33, ymax = 70),
                      crs = st_crs(4326))
```
Построение карты:
```{r}
# записываем в отдельную переменную желаемую проекцию
MY_PROJ <- '+proj=eqdc +lon_0=20 +lat_1=43 +lat_2=62'

tm_shape(rail_data, bbox = europe_box, projection = MY_PROJ) +
  tm_polygons('electrified_share',
              alpha = .9,
              legend.reverse = T,
              lwd = .2,
              legend.format = list(text.separator = '–'),
              textNA =  'Нет данных',
              title = 'Электрификация, %') +
tm_shape(st_point_on_surface(rail_data), projection = MY_PROJ) +
  tm_bubbles(size = 'Total',
             scale = 2,
             alpha = .5,
             legend.size.is.portrait = T,
             title.size = 'Протяжённость, км') +
tm_credits('Данные: Eurostat',
           position = c('left', 'bottom'),
           size = .5) +
tm_layout(main.title = 'Протяжённость и электрификация железных дорог, 2016 г',
          main.title.size = 1,
          legend.outside = T,
          legend.title.size = 1)
```















