---
title: "Homework 9"
output: html_notebook
---

Подключаем необходимые пакеты:
```{r}
library(tidyverse)
library(sf)
library(stars)
library(readr)
```
Читаем данные и создаём объекты класса sf:
```{r}
# Координаты искомых точек
stations <- read_csv('stations.csv') |> 
  st_as_sf(coords = c('X', 'Y'), crs = 4326) |> 
  st_transform(crs = 32637)    # проецируем в UTM-37

# Координаты GPS-трека отбивки территории пашни
field_gps <- read_csv('field.csv') |> 
  st_as_sf(coords = c('X', 'Y', 'H'), crs = 4326, dim = 'XYZ') |> 
  st_transform(crs = 32637)    # проецируем в UTM-37

# Координаты точек поискового маршрута
route_points <- read_csv('route.csv') |> 
  st_as_sf(coords = c('X', 'Y', 'H'), crs = 4326, dim = 'XYZ') |> 
  st_transform(crs = 32637)    # проецируем в UTM-37
```
Читаем растр Сатинского полигона:
```{r}
Satino <- read_stars('Snimok.tif', NA_value = 0)
```
Создаём полигон пашни по точкам GPS-трека:
```{r}
plow <- field_gps |>
  summarize(geometry = st_combine(geometry)) |> 
  st_cast('POLYGON')

plow |> plot()
```
Создаём объект линии поискового маршрута:
```{r}
route_line <- route_points |>
  summarize(geometry = st_combine(geometry)) |>
  st_cast('LINESTRING')

route_line |> plot()
```
Создаём объект, который будет содержать точки начала и конца поискового
маршрута:
```{r}
start_end <- route_points |> 
  filter(N == 1 | N == nrow(route_points)) |> select(geometry)
```
Для построения координатной сетки с подписями получаем ограничивающий
прямоугольник по растру Сатинского полигона:
```{r}
satino_box <- Satino |> st_bbox() |> st_as_sfc()
```
Координаты расположения масштабной линейки:
```{r}
scalebar_coords <- satino_box[[1]][[1]][1,]
scalebar_coords[1] <- scalebar_coords[1] + 100
```
Находим центроид полигона пашни, чтобы разместить в этом месте подпись:
```{r}
plow_center <- st_centroid(plow)
```

Создаём карту и экспортируем её в файл:
```{r}
# Записываем карту в файл
png(filename = 'FieldMap.png', width = 4000, height = 4000, units = 'px',
    res = 600)

# записываем параметр отображения области построения графика по умолчанию, чтобы
# восстановить это исходное значение позже:
pty.default <- par('pty')
par(pty = 's')    # делаем область построения графика квадратной

plot(satino_box, # рисуем сетку
     axes = T,
     graticule = T,
     cex.axis = 0.8, # уменьшим подписи, чтобы не налезали друг на друга
     cex.main = 0.8,
     asp = 1, # одинаковые пропорции осей
     las = 0,
     reset = F)


plot(Satino |> st_rgb(), main = 'Карта полевых работ', reset = F, add = T)
plot(route_line, col = 'yellow', add = T)
plot(start_end, pch = 21, col = 'yellow', bg = 'red', add = T)
plot(stations |> select(geometry), pch = 22, cex = 1.5, add = T)
plot(plow, col = rgb(0, 1, 0, alpha = .6), lwd = .7, add = T)
raster::scalebar(d = 500, xy = scalebar_coords,
                 type = 'bar', divs = 2, below = 'м')    # масштабная линейка

# подписываем данные:
## искомые пункты
text(st_coordinates(stations),
     labels = stations$Name,
     pos = 1,
     col = 'white')
## точки начала и конца маршрута
text(st_coordinates(start_end),
     labels = c('Начало маршрута', 'Конец маршрута'),
     pos = 4,
     col = 'white',
     cex = 0.6)
## полигон пашни
text(st_coordinates(plow_center), 
     labels = paste0('Пашня\n', round(st_area(plow) / 1e4, 1), '\nга'),
     cex = 0.6
     )

# Для завершения экспорта карты в файл вызываем функцию:
dev.off()
```
Восстанавливаем параметр pty по умолчанию:
```{r}
par(pty = pty.default)
```






