---
title: "Class-08-1"
author: "Ivan Solonikov"
date: "10/25/2022"
output: html_document
---

```{r setup, include=FALSE}
knitr::opts_chunk$set(echo = TRUE)
```

## Задание
Загрузите файл с данными по межгодичным изменениям стока на реке Мезень. Проанализируйте величину и значимость тренда, а также наличие переломного года для характеристик Wpol2 (объем половодья без грунтовой составляющей), а также Wy (суммарный сток). Постройте графики этих характеристик с кривой локальной регрессии. Что можно сказать об их соотношении с грунтовым стоком?
https://raw.githubusercontent.com/tsamsonov/r-geo-course/master/data/Mezen.csv

## Импорт пакетов
```{r}
library(tidyverse)
library(lubridate)
library(tsibble)
library(ggplot2)
library(trend)
```


## Чтение данных
```{r}
tab <- read.csv('Mezen.csv') %>% 
  select(Year1, Wpol2, Wy) %>% 
  as_tsibble(index = Year1)
```

## Визуализация данных
```{r}
ggplot(tab, aes(x = Year1, y = Wpol2)) +
  geom_line() +
  geom_area(alpha = 0.5) +
  geom_smooth(span = 0.1, se = FALSE) +
  geom_smooth(span = 0.2, se = FALSE, color = 'red') +
  labs(
    title = 'Объём половодья без грунтовой составляющей',
    x = 'Год',
    y = expression(км^3)
  )
```

```{r}
ggplot(tab, aes(x = Year1, y = Wy)) +
  geom_line() +
  geom_area(alpha = 0.5) +
  geom_smooth(span = 0.1, se = FALSE) +
  geom_smooth(span = 0.2, se = FALSE, color = 'red') +
  labs(
    title = 'Суммарный сток',
    x = 'Год',
    y = expression(км^3)
  )
```

## Анализ данных
```{r}
mk.test(tab$Wpol2)
pettitt.test(tab$Wpol2)
sens.slope(tab$Wpol2)
```
```{r}
mk.test(tab$Wy)
pettitt.test(tab$Wy)
sens.slope(tab$Wy)
```


