---
title: "Class 08"
author: "Timofey Samsonov"
date: "2022-10-25"
output: html_document
---

```{r setup, include=FALSE}
knitr::opts_chunk$set(echo = TRUE)
```

## Задание

Загрузите файл с данными по межгодичным изменениям стока на реке Мезень. Проанализируйте величину и значимость тренда, а также наличие переломного года для характеристик Wpol2 (объем половодья без грунтовой составляющей), а также Wy (суммарный сток). Постройте графики этих характеристик с кривой локальной регрессии. Что можно сказать об их соотношении с грунтовым стоком?

## Подключение библиотек
```{r}
library(readr)
library(trend)
library(ggplot2)
```

## Чтение данных

```{r}
tab = read_csv('Mezen.csv')
```

## Визуализация

```{r}
ggplot(tab, aes(Year1, Wpol2)) +
  geom_line() + 
  geom_smooth(span = 0.1, se = FALSE) + 
  geom_smooth(span = 0.2, se = FALSE, 
              color = 'red')
ggplot(tab, aes(Year1, Wy)) +
  geom_line() + 
  geom_smooth(span = 0.1, se = FALSE) + 
  geom_smooth(span = 0.2, se = FALSE, 
              color = 'red')
```

## Анализ данных

Объем половодья без грунтовой составляющей
```{r}
mk.test(tab$Wpol2)
pettitt.test(tab$Wpol2)
sens.slope(tab$Wpol2)
```
Суммарный сток
```{r}
mk.test(tab$Wy)
pettitt.test(tab$Wy)
sens.slope(tab$Wy)
```


